臺灣高等法院臺中分院刑事判決　　　　　　　　　　九十年度上訴字第一六四八號
　　上　訴　人
　　即　被　告　乙○○
　　上　訴　人
　　即　被　告　己○○
　　共　　　同
　　選任辯護人　丁○○
　　　　　　　　丙○○
右上訴人等因強盜案件，不服臺灣台中地方法院九十年度訴字第一四０三號中華民國
九十年八月十日第一審判決（起訴案號：臺灣台中地方法院檢察署九十年度偵字第八
五八三號），提起上訴，本院判決如左：
      主  文
原判決撤銷。
乙○○、己○○共同意圖為自己不法之所有，而搶奪他人之動產，因脫免逮捕，而當
場施以強暴，各處有期徒刑參年陸月。扣案之摩托羅拉行動電話手機（序號0000
00000000000）壹支沒收。
     事  實
一、己○○與乙○○二人於民國（下同）九十年一月二十五日，共同基於意圖為自己
    不法所有之犯意聯絡，先由乙○○騎乘車牌號碼ＴＤＭ–三四一號機車，並攜帶
    所有之玩具手槍一把（非屬槍砲彈藥刀械管制條例所管制之槍支），至己○○位
    於台中市北屯區○○○路四十八巷一號住處內會合，並自己○○所事先購買之第
    一四六期跳蚤市場周刊上選定於該期週刊上刊登出售筆記型電腦廣告之甲○○為
    作案目標，並自當日十九時三十七分四十一秒許起，由己○○持乙○○所有向遠
    傳電信股份有限公司所申請之第0000000000號門號之摩托羅拉行動電
    話手機（序號000000000000000號），先後撥打甲○○所有之第
    000000000號行動電話手機而取得聯絡，己○○並於電話中向甲○○誆
    稱有意購買甲○○所欲出售價值約新臺幣（下同）四萬元之筆記型電腦，並約定
    於同日二十一時三十分許，在台中市○○路與崇德六路口「阿拉丁ＫＴＶ」附近
    交易。己○○與乙○○嗣即共乘上開車牌號碼ＴＤＭ–三四一號機車至約定地點
    ，由己○○出面等候甲○○前來，乙○○則躲於約定地點附近暗處，己○○俟甲○○到達後，即出面佯與甲○○洽談購買筆記型電腦事宜，己○○檢查過甲○○
    所欲出售之筆記型電腦配件均屬齊全後，隨即以其和乙○○事先約定好之「出來
    付錢」（台語發音）暗號，佯裝將由乙○○出來付款之際，乘甲○○不備之際，
    順勢將甲○○所有之筆記型電腦搶奪到手，隨即至機車停放處，發動機車準備離
    開現場，乙○○則於聽到己○○上開暗號，己○○並已取得筆記型電腦準備逃逸
    後，旋即出面走向甲○○，並伸手入衣取出所攜帶之玩具手槍一把，甲○○見狀
    ，連忙握住乙○○所持玩具手槍之槍管，並高聲呼救，乙○○見狀為脫免逮捕，
    乃當場持上開玩具手槍之槍托，並以重擊甲○○頭部之方式，對甲○○當場施強
    暴行為，致甲○○頭部受有約二公分撕裂傷之傷害，而任令己○○及乙○○揚長
    而去。己○○及乙○○二人搶得上開筆記型電腦後，隨即返回己○○上開住處，
    再自上開跳蚤市場周刊上尋找買主，並於同日二十三時許，在台中市○○路彰化
    銀行附近，以九千元之低價，將之轉售予某不知名人士，二人再予朋分花用。嗣
    經台中市警察局第五分局員警過濾甲○○上開000000000號行動電話門
    號通話紀錄後，始循線查獲，並自乙○○身上及己○○住處分別扣得渠二人分別
    所有之摩托羅拉行動電話手機一支（序號000000000000000）及
    跳蚤市場周刊壹本（一四六期）。
二、案經台中市警察局第五分局報請台灣台中地方法院檢察署檢察官偵查起訴。
    　理  由
一、訊之上訴人即被告乙○○、己○○（下簡稱被告乙○○、己○○）對於在右開時
    間、地點，以購買手提電腦為名，趁機拿走被害人甲○○所有之前開筆記型電腦
    之事實均承認為實在，但均否認有搶奪之犯行，其中被告乙○○稱他們的意思是
    要騙而已，不是要搶奪，當時他要跑，還沒有跑，就被被害人抓住，因為緊張才
    拿玩具手槍打他，己○○稱他不知乙○○有帶玩具手槍去，之前只是計畫把電腦
    拿到後就逃走，有看到對方被乙○○打，但不知被害人受傷云云；惟查被告如何
    由跳蚤市場之雜誌上，看見告訴人所刊登買賣手提電腦之廣告，即以電話與告訴
    人聯絡表示有意購買，雙方遂約在崇德路阿拉丁ＫＴＶ店斜對面見面，其後被告
    己○○又如何假意詢問被害人該筆記型電腦有無故障？零件配件有無齊全？俟被
    害人逐一回答其問題，並將電腦交由被告己○○檢視後，雙方即以三萬九千元達
    成買賣之協議，其後被告二人又如何由己○○佯裝叫乙○○出來付錢，乙○○又
    如何將其手放在胸前之外套口袋，使被害人誤認為其要付錢，而未及於防備，此
    時己○○即趁此機會逕行取走該手提電腦，乙○○則為避免被追緝，而拿出一支
    黑色手槍，從被害人後腦部敲擊，再與己○○共同騎乘機車逃逸之經過情節，業
    據甲○○於警訊及本院指訴甚明（九十年度聲字第五三五號卷警訊筆錄第十三頁
    正、反面、原審卷第六十二頁、本院卷第九十二頁），並有被告乙○○九十年二
    月二十日自白書（九十年度聲字第五三五號卷第二十六頁）、犯罪時所騎乘之機
    車照片二張（同前聲字卷第八十九頁）、被害人甲○○所受傷害之診斷證明書各
    一份（同前聲字卷第九十頁）附卷可資佐證；另被告己○○位於台中市北屯區○○○路四十八巷一號住處內為警查扣之跳蚤市場周刊上並有被害人甲○○所刊登
    出售電腦之廣告，且被告乙○○所申請使用之遠傳電信股份有限公司第0000
    000000號行動電話門號，於案發當日，確有與被害人甲○○所有之第00
    0000000號行動電話門號前後共四次通話之紀錄，此復有遠傳電信股份有
    限公司函送雙向通聯紀錄在卷可參（九十年度聲字第五三六號卷第二十三頁〕；
    雖被告己○○於本院否認知情乙○○有帶玩具手搶一事；但查被告乙○○於警訊
    中已坦稱：九十年一月二十五日當天是己○○聯絡他，要他將家中一把玩具手槍
    帶到魏某住處，後來他才知道己○○是要他配合犯案，其後己○○即騎乘他所有
    之機車（事前已將車牌拆下）載他一起至案發地點，他與己○○事前有分工，先
    由己○○出面與被害人接洽，在接手電腦後，再叫他出來繳錢，他就上前持該支
    玩具手槍抵住被害人恐嚇，但因被害人反抗，他便以槍托敲擊被害人頭部，隨後
    即與魏某迅速逃逸等情（同前聲字第五三五號卷第四頁正、反面、第五頁正面）
    ；其於原審九十年七月六日審理時復為相同之供述（原審卷第五十一頁）；參以
    其前開自白書上亦清楚記明：當時是由己○○提出要搶電腦，他說好等字句，及
    被告己○○本人於原審亦坦稱：有與乙○○商議作案，且是我要乙○○將玩具手
    槍帶到我家等情無訛（原審卷第五十頁、五十二頁）；足見被告二人當時犯罪之
    目的係在假藉付款之動作，使被害人警戒心鬆解，並疏於防備，再利用此情況趁
    機奪走電腦，而被告乙○○之所以帶拿玩具手槍，乃出於被告己○○之授意，至
    其用意則作為被害人抵抗時，用以恐嚇對方及保護自己避免被追捕之器具，被告
    己○○事後辯稱不知乙○○帶玩具手槍云云及被告乙○○所稱魏某不知其帶槍云
    云，無非事後推卸及迴護之詞，均不足採信，本件事證明確，被告乙○○、己○○上開犯行均足認定。
二、按搶奪罪之乘人不備或不及抗拒而掠取財物者，不以直接自被害人手中奪取為限
    。即以和平方法取得財物後，若該財物尚在被害人實力支配之下而公然持物逃跑
    ，以排除其實力支配時，仍不失為乘人不備或不及抗拒而掠取財物，應成立搶奪
    罪（最高法院八十二年度台上字第二四四五號判決參照）。查被告乙○○及己○○二人事前謀議誘使被害人攜帶筆記型電腦至約定地點見面，並由被告己○○出
    面與被害人接觸，而假意檢查被害人所欲出售之電腦及配件後，即以和被告乙○○事先約定好之「出來付錢」（台語發音）暗號，由被告乙○○佯以要付款之際
    ，鬆懈被害人之注意力及警戒心，並在其等尚未離開現場，被害人對其二人及電
    腦仍在視線可及、及實力所得支配之範圍內，乘被害人來不及防備之際，由被告
    己○○順勢取走被害人所有之筆記型電腦，至原騎乘之機車停放處，發動機車準
    備逃離現場，核與搶奪罪之構成要件該當。辯護人辯稱被告二人此部分行為係犯
    刑法詐欺取財罪一語，尚非可採。另查，被告乙○○於聽到被告己○○上開暗號
    ，及見被告己○○已取得被害人之電腦後，旋即出面走向被害人甲○○，並伸手
    入衣取出預先準備之玩具手槍一把，其目的顯在嚇阻並防堵被害人之繼續追躡，
    惟因被害人伸手握住被告乙○○所持玩具手槍之槍管，並高聲呼救，被告乙○○
    乃當場持上開玩具手槍之槍托，重擊被害人頭部，以求脫免逮捕，自屬搶奪他人
    之動產後，因脫免逮捕，當場施以強暴之行為，所辯僅係觸犯傷害罪一語，亦非
    可採。
三、第按被告行為後，刑法第三百二十八條業於總統於九十一年二月一日修正公布，
    修正前刑法第三百二十八條第一項法定刑則為：三年以上十年以下有期徒刑，九
    十一年二月一日修正公布之刑法第三百二十八條第一項則規定法定刑為五年以上
    有期徒刑：比較新舊法刑度之規定，自以修正前之刑法第三百二十八條對被告為
    有利，應適用修正前刑法第三百二十八條之規定。核被告乙○○、己○○之所為
    ，係犯修正前刑法第三百二十八條第一項、第三百二十九條之準強盜罪。其二人
    就上開犯行彼此間有犯意聯絡及行為分擔，均為共同正犯。至被告乙○○為脫免
 逮捕而持玩具手槍之槍托，重擊被害人甲○○頭部致被害人甲○○頭部受有約二
    公分撕裂傷之傷害部分，應為前開準強盜罪之強暴行為所吸收，不另論罪（最高
    法院八十六年度台上字第三八三五號判決參照）。原審因之予以論科固非無見，
    但原審未及比較新舊法之適用，自有未洽，從而本件被告上訴意旨空言否認行搶
    雖無可取，但原審判決既有前開未洽之處，仍應由本院予以撤銷改判，爰審酌被
    告乙○○、己○○年青力壯，竟不思勤奮工作，而假借買電腦之名行搶奪之實，
    於搶奪財物後復對被害人施以強暴提議犯罪，以脫免逮捕，並持假玩具手槍威嚇
    對方，嚴重危害社會治安甚鉅，被告己○○犯罪情節較重及被告二人犯罪後已坦
    承部分犯行，並與被害人達成民事和解，且已賠償被害人部分損失（有和解書可
    參）等一切情狀，各量處如主文所示之刑。至扣案之摩托羅拉行動電話手機壹支
    （序號000000000000000），為被告乙○○所有之物，且供渠二
    人犯罪佯裝買賣之用，應依刑法第三十八條第一項第二款規定沒收；被告乙○○
    所持以犯罪使用之玩具手槍一把，因未據扣案，而無具體特徵足稽，且無證據可
    資認定為槍砲彈藥刀械管制條例所管制之槍支，復經被告乙○○供明業已丟棄而
    未能尋獲，為免日後執行困難，另跳蚤市場周刊一本（一四六期），與非專供犯
    罪之用僅作被告挑選之用，與犯罪無直接之關連，均不併為沒收之諭知，附此敘
    明。
據上論結，應依刑事訴訟法第三百六十九條第一項前段、第三百六十四條、第二百九
十九條第一項前段、刑法第二條第一項但書、第二十八條、九十一年二月一日修正前
刑法第三百二十八條第一項、第三百二十九條、第三十八條第一項第二款規定，判決
如主文。
本案經檢察官戊○○到庭執行職務。
中      華      民      國　    九十一     年     三      月   二十八 　日
                                臺灣高等法院臺中分院刑事第七庭
                                      審判長法　官　林　榮　龍
                                      　　　法  官　江　錫　麟
                                      　　　法　官  謝  說  容
右正本證明與原本無異。
如不服本判決應於收受送達後十日內向本院提出上訴書狀，其未敘述上訴之理由者並
得於提起上訴後十日內向本院補提理由書（均須按他造當事人之人數附繕本）。
　　　　　　　　　　　　　　　　　　　　　　書記官  金  珍  華
中      華      民      國　    九十一     年     三      月   二十九 　日
修正前
刑法第三百二十八條：
意圖為自己或第三人不法之所有，以強暴、脅迫、藥劑、催眠術或他法，至使不能抗
拒，而取他人之物或使其交付者，為強盜罪，處三年以上十年以下有期徒刑。
以前項方法得財產上不法之利益或使第三人得之者亦同。
刑法第三百二十九條：
竊盜或搶奪，因防護贓物、脫免逮捕或湮滅罪證，而當場施以強暴、脅迫者、以強盜
論。
                    　　　　　　　　　　　　　　　　　　　　　　　　　　Ｉ
